臺灣士林地方法院行政訴訟判決　
111年度交字第49號
原      告  陳炳富  
被      告  臺北市交通事件裁決所

代  表  人  蘇福智  
訴訟代理人  吳維中  
上列當事人間交通裁決事件，原告不服被告民國111年1月25日北
市裁催字第22-A00ZNN410號裁決，提起行政訴訟，本院判決如下
：
    主  文
原告之訴駁回。
訴訟費用新臺幣參佰元由原告負擔。
    事實及理由
一、程序事項：本件係因原告不服被告民國111年1月25日北市裁
    催字第22-A00ZNN410號違反道路交通管理事件裁決書（下稱
    原處分），裁處罰鍰新臺幣（下同）3,000元，記違規點數5
    點，提起行政訴訟，經核屬行政訴訟法第237條之1第1項第1
    款規定之交通裁決事件，爰依同法第237條之7 規定，不經
    言詞辯論，逕為判決。
二、爭訟概要：原告駕駛訴外人快樂交通有限公司所有TDG-0992
    號營業小客車（下稱系爭車輛）於110 年12月30日13時50分
    許，在臺北市南港區研究院路三段處，因「汽車駕駛人駕駛
    汽車肇事，無人受傷或死亡而未依規定處置逃逸」之違規事
    實，經臺北市政府警察局南港分局（下稱舉發機關）員警製
    單舉發，有掌電字A00ZNN410 號舉發違反道路交通管理事件
    通知單可稽（下稱系爭舉發通知單，見本院卷第38頁），嗣
    經被告以原告有前揭違規事實，而依道路交通管理處罰條例
    第62條第1項規定，以原處分對原告為裁罰，原告於111年2
    月7日提起本件行政訴訟。
三、原告主張：
　　伊於當日（即110年12月30日)晚上接到交通隊電話，請伊到
    案說明，第一時間前往了解案情，員警告知伊下午開車將對
    方車輛（即BDT-3596號車，下稱訴外人車輛）後照鏡撞壞，
    伊告知員警伊不知道，且伊所駕駛之系爭車輛沒事，員警拍
    照後告知系爭車輛沒事，且對方之車輛後照鏡車損，而後員
    警將監視器畫面出示予伊，伊才了解此事。伊係員警通知到
    案後才知道車禍，於筆錄做完後亦與訴外人聯絡，目前車損
    均交由保險公司處理，伊為職業計程車司機，不會為了撞壞
    東西而肇逃等語。並聲明：原處分撤銷。
四、被告答辯：
　㈠卷查本案經舉發機關就違規事實查復，TDG-0992號車（即系
    爭車輛）於110年12月30日13時50分許在臺北市○○○路0段
    000 號前因駕車肇事無人受傷或死亡而未依規定處置逃逸，
    遭舉發機關員警依違反道路交通管理處罰條例第62條第1 項
    舉發。有關原告陳述略以：當時不知道發生事故等云云。惟
    經檢視監視器影像（檔案名稱：LAMC093-01研究院路3段234
    之3 號旁邊（橋旁）.mp4），影片時間13：50：41至46秒，
    系爭車輛行經研究院路3段232號前，與停放在該地點之BDT-
    3596號車（即訴外人車輛）發生碰撞，訴外人車輛左側後視
    鏡因而毀損，碎片掉落地面，且位於屋內之BDT-3596號車之
    車主因而出門查看。若事故之動靜可引發位於室內之人注意
    ，則位於室外現場之原告辯稱不知事故發生，殊難置信。
　㈡道路交通管理處罰條例第62條第1項所稱「依規定處置」，係
    指前揭道路交通事故處理辦法第3條之規定；又所謂逃逸，
    並不限於汽車駕駛人於肇事後未做任何查看即行離去之行為
    ，凡汽車駕駛人於肇事後，未經他造當事人同意逕行離開肇
    事現場，亦未留下聯絡資料、方式，致使他造當事人或有關
    單位難以尋求賠償、追究責任者，均屬逃逸。至於肇事雙方
    責任如何、損害是否嚴重、有無下車查看等情，並非所問。
    核此上述規定，係課予駕駛人肇事後為適當處置義務，其立
    法目的在於保存肇事現場相關證據，俾日後釐清筆事責任歸
    屬，是肇事駕駛人應視現場具體情形，依上開規定為必要處
    置，縱使於無人傷亡且車輛尚能行駛之情形，無論肇事責任
    誰屬，均有義務停留肇事現場，並即向警察機關報告，以維
    己身及對造權益，並釐清肇事責任等語。並聲明：原告之訴
    駁回。
五、本院之判斷：
　㈠按「汽車駕駛人駕駛汽車肇事，無人受傷或死亡而未依規定
    處置者，處新臺幣一千元以上三千元以下罰鍰；逃逸者，並
    吊扣其駕駛執照一個月至三個月。」、「領有汽車駕駛執照
    之汽車駕駛人，除駕駛聯結車、大客車、大貨車外之非其駕
    駛執照種類之車輛，違反本條例及道路交通安全規則之規定
    ，應受吊扣駕駛執照情形時，無因而肇事致人受傷或重傷者
    ，記違規點數五點。」，道路交通管理處罰條例第62 條第1
    項、第68 條第2項定有明文。又按「發生道路交通事故，駕
    駛人或肇事人應先為下列處置：…四、不得任意移動肇事車
    輛及現場痕跡證據。但無人傷亡且車輛尚能行駛，或有人受
    傷且當事人均同意移置車輛時，應先標繪車輛位置及現場痕
    跡證據後，將車輛移置不妨礙交通之處所。五、通知警察機
    關。但無人受傷或死亡且當事人當場自行和解者，不在此限
    。」，道路交通事故處理辦法第3條第4款、第5 款亦有明定
    。
　㈡次按道路交通管理處罰條例第62條第1 項規定所稱「依規定
    處置」，係指道路交通事故處理辦法第3 條所示：「發生道
    路交通事故，駕駛人或肇事人應先為下列處置：一、事故地
    點在車道或路肩者，應在適當距離處豎立車輛故障標誌或其
    他明顯警告設施，事故現場排除後應即撤除。二、有受傷者
    ，應迅予救護，並儘速通知消防機關。三、發生火災者，應
    迅予撲救，防止災情擴大，並儘速通知消防機關。四、不得
    任意移動肇事車輛及現場痕跡證據。但無人傷亡且車輛尚能
    行駛，或有人受傷且當事人均同意移置車輛時，應先標繪車
    輛位置及現場痕跡證據後，將車輛移置不妨礙交通之處所。
    五、通知警察機關。但無人受傷或死亡且當事人當場自行和
    解者，不在此限」，而道路交通管理處罰條例第62條第1 項
    ，課予駕駛人肇事後為適當處置義務，立法目的在於保存肇
    事現場相關證據，俾日後釐清肇事責任歸屬，是肇事駕駛人
    應視現場具體情形，依上開規定為必要處置。而於無人傷亡
    且車輛尚能行駛之情形，無論肇事責任誰屬，均有義務停留
    肇事現場，縱未立刻與對造當事人會晤，亦應採取必要措施
    ，並即向警察機關報告，以維己身及對造權益，並釐清肇事
    責任。況肇事後第一時間保存現場相關證據，乃掌握判斷事
    故責任歸屬之關鍵時刻，惟有雙方肇事當事人克盡此一義務
    之履行，始能杜絕肇事逃逸之歪風，萬不可單憑肇事人一方
    認定其無任何交通事故之可歸責事由，抑或以他方當事人並
    未留待現場處置為由，即免除自身之現場處置義務。至所謂
    「逃逸」者，則並不限於汽車駕駛人於肇事後未做任何察看
    即行離去之行為，凡汽車駕駛人於肇事後，未經他造當事人
    同意逕行離開肇事現場，亦未留下聯絡資料、方式，致使他
    造當事人或有關單位難以尋求賠償、追究責任者，均屬逃逸
    。至於肇事雙方責任如何、損害是否嚴重、有無下車察看等
    情，並非所問。
　㈢本院當庭勘驗影片，其結果為：
　　⒈檔案名稱：LAMC093-01研究院路3段234之3號旁邊(橋旁)，
      此為監視器影像之畫面。
      影片上顯示「2021/12/30 13：50：38 」，可見該路段為
      雙向各一線道之路段，雙向車道間繪設有虛線區隔，訴外
      人車輛停放於道路旁。於時間13：50：41～13：50：44，
      系爭車輛出現於畫面中，且於訴外人車輛後方之同向車道
      超越訴外人車輛，並於超越訴外人車輛時產生碰撞，訴外
      人車輛左側後視鏡碎裂且碎片散落於地，系爭車輛車牌號
      碼000-0000清楚可見。於時間13：50：45～13：50：48，
      系爭車輛繼續向前駛離並離開畫面，有一民眾（應為訴外
      人）由路旁建築物內走出查看訴外人車輛。影片結束。
　　⒉檔案名稱：監視器(此為民宅監視器影像)。影片上顯示「2
      021/12/30 13：50：37」，可見該路段為雙向各一線道之
      路段，雙向車道間繪設有黃虛線之分向限制線區隔，訴外
      人車輛停放於道路旁繪設有黃色禁止臨車線之路段。於時
      間13：50：39～13：50：43，可見系爭車輛以較快速度從
      同向車道超越訴外人車輛，且於超越訴外人後，系爭車輛
      煞車燈亮起並明顯減速。於時間13：50：44～13：50：49
      ，訴外人由建築物內走出，並步行至訴外人車輛前查看，
      此時系爭車輛仍於道路前方緩慢行駛，訴外人抬手指向系
      爭車輛，系爭車輛繼續向前行駛離開。於時間13：50：50
      ，系爭車輛於畫面中消失。影片結束
　　⒊前開影片拍攝影像連續一致，場景、光彩、色澤均屬常態
      自然呈現，而無任何不協調一致之處。
　㈣依前揭勘驗結果，可見原告係駕駛系爭車輛沿研究院路行駛
    時，行經研究院路3段232號時，以較快之行車速度行進而與
    停放於路旁之訴外人車輛之左側後視鏡產生碰撞，並造成訴
    外人車輛左側後視鏡碎裂、掉落，且當下位於建築物內之訴
    外人走至道路上查看，而系爭車輛於碰撞發生後亦有煞車，
    並以相對緩慢之行車速度向前行駛離開。足認原告駕駛系爭
    車輛於前揭時、地，確有「汽車駕駛人駕駛汽車肇事，無人
    受傷或死亡而未依規定處置逃逸」之違規事實，應堪認定。
　㈤原告主張車禍當下並不知情，至舉發機關員警通知到案時始
    知發生車禍云云。惟依前開勘驗結果，系爭車輛與訴外人車
    輛發生碰撞後，系爭車輛煞車燈即亮起，且立即減速，並以
    相較撞擊前緩慢方式向前行駛，訴外人原位於建築物內立即
    反應而出外查看訴外人車輛，又可見訴外人車輛後照鏡碎裂
    、碎片散落。雖原告主張其並不知情，然系爭車輛擦撞到訴
    外車輛後照鏡時，必然發出碰撞聲，且客觀上以一般駕駛汽
    車用路人之經驗，對於行車時車輛發生任何異狀，應得以輕
    易察覺，況訴外人車輛左側後視鏡已碎裂、掉落，且訴外人
    原位於屋內，尚可立即發現碰撞而出外查看，可見系爭車輛
    撞擊力道非屬輕微，且應有發出撞擊之聲響始驚動室內之訴
    外人，身為汽車駕駛人之原告應可察覺車禍發生，再者，系
    爭車輛與訴外人車輛發生車禍後，系爭車輛係明顯減速且以
    緩慢方式行駛，與一般用路人未發生車禍之行車動態並不相
    符，可認原告對於其駕駛系爭車輛碰撞訴外人車輛之事實應
    有認識。從而，原告對於其所駕系爭車輛發生交通事故之事
    實，主觀上已有所認識，依前揭規定及說明，在無人傷亡且
    車輛尚能行駛之狀態下，不論責任之歸屬為何，原告原應通
    知警察機關並留置現場，靜待警察到場查驗人別及採證處理
    ，以保存肇事現場相關證據，俾日後釐清肇事責任歸屬，惟
    原告竟未依上開規定處置逕自駕車離開現場，已構成道路交
    通管理處罰條例第62條第1項規定之處罰要件，故被告以原
    處分裁罰原告，核屬有據，原告上開主張，尚非可採。
六、綜上所述，原告於前揭時、地，確有「汽車駕駛人駕駛汽車
    肇事，無人受傷或死亡而未依規定處置逃逸」之違規事實，
    被告以原處分裁罰，核無違誤，原告訴請撤銷原處分，為無
    理由，應予駁回。
七、本件第一審裁判費為300元，應由原告負擔，爰確定第一審
    訴訟費用額如主文第2項所示。
中　　華　　民　　國　　111 　年　　4 　　月　　6     日
 　               行政訴訟庭　法　官　徐文瑞
上為正本係照原本作成。
如不服本判決，應於判決送達後20日內，向本院提出上訴狀並表
明上訴理由（原判決所違背之法令及其具體內容或依訴訟資料可
認為原判決有違背法令之具體事實），其未載明上訴理由者，應
於提出上訴後 20 日內向本院補提理由書（上訴狀及上訴理由書
均須按他造人數附繕本，如未按期補提上訴理由書，則逕予駁回
上訴），並應繳納上訴裁判費新臺幣750元。
中　　華　　民　　國　　111 　年　　4 　　月　　6     日
　　　　　　　　　　　　　　　書記官　朱亮彰